臺灣士林地方法院刑事判決
111年度審訴字第89號
公  訴  人  臺灣士林地方檢察署檢察官
被      告  鄭安棋


上列被告因違反毒品危害防制條例案件，經檢察官提起公訴（11
0 年度毒偵字第2129號），被告於本院準備程序時就被訴事實為
有罪之陳述，經合議庭裁定由受命法官獨任依簡式審判程序審理
，並判決如下：
    主  文
鄭安棋施用第一級毒品，累犯，處有期徒刑柒月。
扣案內含第一級毒品海洛因成分之殘渣袋壹只沒收銷燬之。
    事  實
一、鄭安棋基於施用第一級毒品海洛因及第二級毒品甲基安非他
    命之犯意，於民國110 年8 月20日14時10分許為警採尿前回
    溯96小時內某時，在其位於新北市○○區○○○0 號之住處內，
    以將海洛因、甲基安非他命加水混合後置於注射針筒內注射
    之方式，同時施用第一級毒品海洛因及第二級毒品甲基安非
    他命1 次。嗣因鄭安棋為列管之毒品調驗人口，員警於110 
    年8 月20日13時10分許前往其上址住處盤查，經其同意採集
    尿液送驗後，結果呈嗎啡、甲基安非他命陽性反應，並當場
    扣得殘渣袋1 只（內含微量第一級毒品海洛因殘渣）及玻璃
    球吸食器1 組，始查悉上情。
二、案經新北市政府警察局淡水分局報告臺灣士林地方檢察署檢
    察官偵查起訴。
　　理  由
壹、程序部分　　　　　　
一、本案被告鄭安棋所犯者為刑事訴訟法第273 條之1 第1 項所
    定死刑、無期徒刑、最輕本刑為3 年以上有期徒刑以外之罪
    ，且非高等法院管轄之第一審案件，而被告就被訴事實為有
    罪之陳述，經告知簡式審判程序之旨，並聽取被告及檢察官
    之意見後，本院合議庭裁定由受命法官獨任行簡式審判程序
    ，是本案之證據調查，依刑事訴訟法第273 條之2 規定，不
    受同法第159 條第1 項、第161 條之2 、第161 條之3 、第
    163 條之1 及第164 條至第170 條等規定之限制，合先敘明
    。
二、被告前有多次施用毒品前科，最近1 次因施用第二級毒品案
    件，經本院以109 年度毒聲字第264 號裁定送觀察、勒戒後
    ，認無繼續施用毒品之傾向，於110 年5 月7 日執行完畢釋
    放出所，並經臺灣士林地方檢察署檢察官以110 年度毒偵字
    第953 號、110 年度毒偵緝字第115 號、第116 號為不起訴
    處分確定，有臺灣高等法院被告前案紀錄表附卷可佐，其於
    前案觀察、勒戒執行完畢釋放後3 年內，再犯本案施用毒品
    罪，合於毒品危害防制條例第23條第2 項之規定，自應依法
    追訴處罰。
貳、實體部分
一、上開犯罪事實，業據被告於本院準備程序及審理時坦承不諱
    （見本院卷第40頁、第47頁），並有勘察採證同意書、台灣
    檢驗科技股份有限公司濫用藥物實驗室110 年9 月10日濫用
    藥物檢驗報告（尿液檢體編號：K0000000）、新北市政府警
    察局受採集尿液檢體人姓名及檢體編號對照表（尿液檢體編
    號：K0000000）、新北市政府警察局淡水分局110 年8 月20
    日扣押筆錄、扣押物品目錄表、扣押物品照片附卷可稽（見
    偵卷第11頁至第17頁、第21頁至第25頁），又扣案之殘渣袋
    1 只，經送請台灣尖端先進生技醫藥股份有限公司毒品原物
    鑑定實驗室以氣相層析質譜儀（GC/MS）鑑定結果，檢出含
    有第一級毒品海洛因成分，有該公司於110 年10月4 日出具
    之毒品證物鑑定分析報告存卷可考（見偵卷第57頁），足認
    被告上開任意性自白核與事實相符，應可採信。綜上，本案
    事證明確，被告前揭施用第一、二級毒品犯行洵堪認定，應
    予依法論科。　　　　　　
二、論罪科刑：
  ㈠查海洛因、甲基安非他命分屬毒品危害防制條例第2 條第2  
    項第1 款、第2 款所規定之第一級、第二級毒品，依法不得
    持有、施用，是核被告所為，係犯毒品危害防制條例第10條
    第1 項之施用第一級毒品罪及同條第2 項之施用第二級毒品
    罪。被告持有海洛因及甲基安非他命後進而施用，其持有之
    低度行為，為施用之高度行為所吸收，均不另論罪。又被告
    係以一行為同時施用第一級毒品海洛因及第二級毒品甲基安
    非他命，為想像競合犯，應依刑法第55條規定，從一重論以
    施用第一級毒品罪。
  ㈡被告前因①施用第一、二級毒品案件，經臺灣新北地方法院以
    104 年度審訴字第290 號判決判處有期徒刑7 月、4 月確定
    ，嗣經同法院以104 年度聲字第3933號裁定應執行有期徒刑
    9 月確定；②施用第一、二級毒品案件，經本院以105 年度
    審訴字第68號判決判處有期徒刑8 月、5 月確定，嗣經本院
    以105 年度聲字第895 號裁定應執行有期徒刑1 年確定，上
    開①、②案接續執行後，於105年11月29日縮短刑期假釋出監
    ，嗣經撤銷假釋，應執行殘刑有期徒刑4 月30日。復因③施
    用第二級毒品案件，經本院以106 年度審易字第1257號判決
    判處有期徒刑6 月、7 月確定；④施用第二級毒品案件，經
    本院以106 年度審簡字第957 號判決判處有期徒刑5 月確定
    ，上開③、④案經本院以106 年度聲字第1493號裁定應執行有
    期徒刑1 年4 月後，與前開案件假釋經撤銷後所應執行之殘
    刑有期徒刑4 月30日接續執行，於108 年5 月8 日縮短刑期
    假釋出監並付保護管束，於108 年6 月8 日保護管束期滿未
    經撤銷假釋，視為執行完畢，有臺灣高等法院被告前案紀錄
    表在卷可稽，是被告於前案徒刑執行完畢後，5 年內故意再
    犯本案有期徒刑以上之罪，為累犯。本院審酌前案之犯罪類
    型及執行方式、前案執行完畢日距離本案犯罪之時間、前案
    與本案之罪質是否相同、所侵害者是否為具有不可替代性、
    不可回復性之個人法益或其他重大法益、被告有無明顯之反
    社會性格等一切情狀後，認如加重其法定最低度刑，尚不至
    於使被告所受刑罰超過其所應負擔罪責，爰依司法院釋字第
    775 號解釋意旨及刑法第47條第1 項規定，加重其法定最高
    及最低度刑。
  ㈢按刑法第62條所謂自首，係指犯人在其犯罪未發覺前，向該
    管公務員承認犯罪，而接受裁判而言（最高法院97年度台上
    字第3195號判決意旨參照）。查被告於本院審理時固供稱：
    警察來盤查我的時候，我就自承有施用毒品云云，然被告於
    警詢時僅供稱曾於110 年8 月13日20時許，在其住所房間內
    施用安非他命（見偵卷第8 頁至第9 頁），而未坦承本案於
    110 年8 月20日14時10分許為警採尿前回溯96小時內某時施
    用第一級毒品海洛因及第二級毒品甲基安非他命之犯行，是
    本案尚不符合刑法第62條前段自首減刑之要件，附此敘明。
　㈣爰審酌被告前多次因施用毒品案件經法院判處罪刑確定，且
    於最近1 次施用毒品犯行經觀察、勒戒執行完畢後未久，再
    為本案施用毒品犯行，顯見其未能徹底戒除毒癮並警惕悔改
    ，尚乏禁絕毒害之決心，未能體悟施用毒品對自身及家人造
    成之傷害與對社會之負擔，本不宜寬貸。惟念被告施用毒品
    僅屬自戕己身健康之行為，具有病患性人格特質，反社會性
    之程度較低，終究非可與侵害他人法益之犯罪行為等量齊觀
    ，且對此類施用毒品之行為人而言，毒品危害防條例之立法
    目的著重在對彼等行為之矯治，並考量被告於本院坦承犯行
    之態度、施用次數、犯罪手段、情節，暨其自陳國中畢業之
    教育智識程度、未婚、目前擔任水泥工並協助家人經營豬肉
    事業之家庭生活經濟狀況等一切情狀，量處如主文所示之刑
    。
三、沒收
  ㈠按查獲之第一級、第二級毒品，不問屬於犯罪行為人與否，
    均沒收銷燬之，毒品危害防制條例第18條第1 項前段定有明
    文。扣案之殘渣袋1 只（內含之毒品殘渣量微無法析離秤重
    ），經送請台灣尖端先進生技醫藥股份有限公司毒品原物鑑
    定實驗室鑑定結果，檢出第一級毒品海洛因成分，業如前述
    ，而該殘渣袋無法與殘留之第一級毒品海洛因成分完全析離
    ，亦應整體視為查獲之毒品，一併依毒品危害防制條例第18
    條第1 項前段之規定宣告沒收銷燬。
  ㈡被告固一度陳稱：扣案之玻璃球吸食器亦為其供本次施用毒
    品使用之工具云云，然被告既供稱本案係以「施打」之方式
    ，同時施用第一級毒品海洛因及第二級毒品甲基安非他命（
    見本院卷第40頁），顯見被告所使用之施用毒品工具應為注
    射針筒，而非扣案之玻璃球吸食器，從而，上開扣案玻璃球
    吸食器既與本案犯罪事實無關，依法自不得宣告沒收。
　㈢被告於本案持以施用第一、二級毒品所使用之注射針筒，並
    未扣案，且依現有證據資料無法證明仍然存在，本院衡酌上
    開物品客觀價值甚微，單獨存在並不具刑法上之非難性，對
    於沒收制度所欲達成或附隨之社會防衛亦無任何助益，欠缺
    刑法上重要性，又未免將來執行困難，故不予宣告沒收或追
    徵，附此敘明。
四、據上論斷，應依刑事訴訟法第273 條之1 第1 項、第299 條
    第1 項前段，毒品危害防制條例第10條第1 項、第2 項、第
    18條第1 項前段，刑法第11條、第55條、第47條第1 項，判
    決如主文。
本案經檢察官李美金提起公訴，檢察官張尹敏到庭執行職務。
中　　華　　民　　國　　111 　年　　3 　　月　　23　　日
                  刑事第九庭法  官  蘇怡文
以上正本證明與原本無異。
因疫情而遲誤不變期間，得向法院聲請回復原狀。
如不服本判決應於收受送達後20日內向本院提出上訴書狀，並應
敘述具體理由。其未敘述上訴理由者，應於上訴期間屆滿後20日
內向本院補提理由書（均須按他造當事人之人數附繕本）「切勿
逕送上級法院」。
                            書記官  林孟君  
中　　華　　民　　國　　111 　年　　3 　　月　　23　　日
附錄本案論罪科刑法條全文：
毒品危害防制條例第10條
施用第一級毒品者，處6 月以上5 年以下有期徒刑。
施用第二級毒品者，處3 年以下有期徒刑。